臺灣臺中地方法院民事判決
111年度中簡字第610號
原      告  蔡長恩  
被      告  賴偉聖  



上列被告因過失傷害案件（本院111 年度交簡字第44號刑事案件
 ），經原告提起刑事附帶民事訴訟請求損害賠償（本院111 年
度交簡附民字第8 號），由本院刑事庭裁定移送前來，經於民國
111 年5 月2 日言詞辯論終結，本院判決如下：
     主     文
被告應給付原告新臺幣205,562 元，及自民國111 年1 月7 日起
至清償日止，按週年利率百分之5 計算之利息。
原告其餘之訴駁回。
訴訟費用新臺幣1,000 元，由被告負擔新臺幣120 元，餘由原告
負擔。 
本判決原告勝訴部分得假執行。但被告以新臺幣205,562元為原
告供擔保後，得免為假執行。 
    事實及理由
壹、程序事項
    按不變更訴訟標的，而補充或更正事實上或法律上之陳述者
    ，非為訴之變更或追加，民事訴訟法第256 條定有明文。
　　本件原告起訴時聲明原請求被告連帶給付新臺幣（下同）10
    0 萬元，及自起訴狀繕本送達翌日起至清償日止，按週年利
    率百分之5 計算之利息，嗣於民國111 年3 月28日言詞辯論
    期日，不再主張關於連帶給付之請求等情，業經記明筆錄在
    卷(本院卷第45頁）。本院審酌原告上開將連帶部分刪除，
    則屬更正法律上陳述，非訴之變更或追加，依首揭法條規定
    ，即無不合，應准許之。
貳、實體事項
一、原告主張：被告於110 年1 月4 日晚上，騎乘車牌號碼000-
    000 號普通重型機車，沿臺中市南屯區向上路五段慢車道由
    精科路往嶺東路方向行駛，嗣於同日晚上8 時50分許，行經
    臺中市○○區○○路○段000 號前時，因見前方車輛減速，欲自
    該車輛右側超車行駛，疏未注意車前狀況，隨時採取必要之
    安全措施，即貿然超車行駛，而撞擊行駛在前方、由原告所
    騎乘之車牌號碼000-0000號普通重型機車(下稱系爭車輛)，
    致原告因而受有頸部其他特定部位挫傷、下背和骨盆挫傷、
    腦震盪後症候群及頸椎神經根病變等傷勢(下稱系爭傷勢)，
    且需專人照護，更因此身心受有損害。為此，爰依侵權行為
    之法律關係提起本件訴訟，請求被告賠償至林新醫院、仁傑
    診所、中國醫藥大學附設醫院就診及診斷證明書費用共19,3
    06元、將來預計醫藥費用9,600 元、不能工作之損失34,368
     元、看護費用38,400 元、機車修繕費用23,120元、安全帽
    800 元、輔具1,800 元、加班損失38,543元及慰撫金817,52
    3 元。並聲明：被告應給付原告100 萬元，及自起訴狀繕本
    送達翌日起至清償日止，按週年利率百分之5 計算之利息
二、被告則抗辯：對原告支出醫藥費用、看護費用、輔具、及以
    因系爭傷勢受有不能工作之損失等節，均不爭執，否認原告
    有將來醫藥費用之支出，另加班費並非經常性收入，難認係
    原告所受損害範圍，又原告請求機車修繕費用及安全帽，均
    應計算折舊，再原告就慰撫金之請求亦有過高等語。並聲明
    ：⒈原告之訴駁回。⒉願供擔保，請准宣告免予假執行。
三、本院之判斷　　　　
　㈠按刑事訴訟判決所認定之事實，固非當然有拘束民事訴訟判
    決之效力，但民事法院調查刑事訴訟原有之證據，而斟酌其
    結果以判斷事實之真偽，並於判決內記明其得心證之理由，
    即非法所不許（最高法院67年台上字第2674號及49年台上字
    第929 號裁判意旨參照），是本院自得調查刑事訴訟中原有
    之證據，斟酌其結果以判斷其事實，合先敘明。
　㈡按因故意或過失，不法侵害他人之權利者，負損害賠償責任
    ；次按汽車行駛時，駕駛人應注意車前狀況及兩車並行之間
    隔，並隨時採取必要之安全措施，道路交通安全規則第94條
    第2項亦有明文。
　1.原告主張於前開時地與被告車輛發生事故，業據原告提出本
    院臺中地方檢察署起訴書、事故初判表、道路事故現場圖、
    事故現場照片、診斷證明書、急診病歷、醫療費用收據、存
    摺明細、看護證明、估價單、安全帽收據、輔具收據、診斷
    證明書收據、薪資扣繳憑單、加班證明、系爭車輛行照、債
    權讓與同意書等件為證（附民卷第13至15頁、第19至81頁、
    本院卷第61至73頁、第103至105頁），並經本院依職權調閱
    本院111 年度交簡字第44號卷核閱屬實（本院卷第17至23頁
    ），被告就原告受有系爭傷勢及支出醫藥費、證書費、受有
    不能工作之損失等情，亦不爭執，是此部分事實，應堪信為
    真實。　
　2.另原告主張被告騎乘車輛，因見前方車輛減速，欲自該車輛
    右側超車行駛時，疏未注意前開規定撞擊原告所騎乘之系爭
    車輛，致原告受有系爭傷勢，亦為被告所不爭執，既原告受
    有系爭傷勢，係由被告過失駕駛車輛之行為所造成，兩者間
    自具相當因果關係，則原告依前開規定，請求被告負侵權行
    為損害賠償之責，即屬有據。　
　㈢次按因故意或過失，不法侵害他人之權利者，負損害賠償責
    任；不法侵害他人之身體或健康者，對於被害人因此喪失或
    減少勞動能力或增加生活上之需要時，應負損害賠償責任。
    不法侵害他人之身體、健康、名譽、自由、信用、隱私、貞
    操，或不法侵害其他人格法益而情節重大者，被害人雖非財
    產上之損害，亦得請求賠償相當之金額。民法第184 條第1 
    項前段、民法第193 條第1 項、民法第195 條第1 項前段亦
    分別定有明文。茲就原告各項請求說明如下：
　⒈醫藥費用、看護費用、輔具
　　原告主張因本件事故支出醫藥費用共19,306元、看護費用38
    ,400元、輔具1,800元等情，為被告所不爭執，則原告此部
    分主張，即屬可採。
　⒉預計預計醫藥費用
　  按民事訴訟如係由原告主張權利者，應先由原告負舉證之責
    ，若原告先不能舉證，以證實自己主張之事實為真實，則被
    告就其抗辯之事實即令不能舉證，或其所舉證據尚有疵累，
    亦應駁回原告之請求（最高法院100 年度台上字第415 號民
    事判決意旨參照）。查原告固主張於前開醫藥費之外，尚須
    支出後續治療費用共9,600 元，為被告所否認，揆諸上開說
    明，應由原告就此部分為舉證之責。次查，原告有頸部挫傷
    之後續照護，下背及骨盆挫傷之後續照護，建議持續回診追
    蹤治療等語，固有中國醫藥大學附設醫院診斷證明書附卷可
    參(本院卷第59頁)，然其後治療方式、費用、次數則未見原
    告再舉證以佐其說，尚難以該證書內容遽以認定，則原告此
    部分主張，尚無可採。
　⒊薪資損失
　　原告主張因本件車禍受傷請假16日，每月工資49,720元，受
    有工作損失34,368 元等語，業據其提出診斷證明、存摺明
    細、扣繳憑單為憑（附民卷第35頁、第69至72頁、本院卷61
    頁），而被告對於原告所提109年度扣繳憑單所受領薪資總
    額及請假16日等節均不爭執，依此，原告請求被告賠償因本
    件車禍受傷無法工作之損失以26,528元為合理（計算式4972
    0÷30×16＝26517），逾此範圍，難認有據。
　⒋機車修繕費用
　　原告已支付系爭車輛修復費用23,120元（均為零件費用）有
    估價單、債權讓與同意書附卷可稽（附民卷第75頁、本院卷
    第105頁），而系爭車輛之修理費，既以新零件更換被毀損
    之舊零件，則原告以修理費用作為損害賠償之依據時，自應
    將零件折舊部分予以扣除始屬合理。又依行政院所頒固定資
    產耐用年數表及固定資產折舊率之規定，機械腳踏車之耐用
    年數為3 年，依定率遞減法每年折舊1000分之536 ，並參酌
    「營利事業所得稅查核準則」第95條第8 項規定：「固定資
    產提列折舊採用定率遞減法，以1 年為計算單位，其使用期
    間未滿1 年者，按實際使用之月數相當於全年之比例計算之
    ，不滿1 月者，以月計」，查系爭車輛為107 年3月出廠，
    有原告提出之行車執照影本可稽（本院卷第103頁），距本
    件於110 年1 月4 日本件車禍發生時，已使用逾2 年11月餘
    ，依上開說明折舊後，原告得請求之修繕金額以2,532元（
    詳如附表之計算式）為合理，逾此範圍之請求，尚屬無據。
　⒌安全帽
　　按當事人已證明受有損害而不能證明其數額或證明顯有重大
    困難者，法院應審酌一切情況，依所得心證定其數額。民事
    訴訟法第222條第2項定有明文。查原告主張因本件事故受有
    損害而支出購買安全帽800 元乙情，為被告所否認，抗辯應
    計算折舊等語。查本院審酌原告騎乘機車人車倒地，安全帽
    因此落地受有損害，應屬可採，雖原告未能舉證購入時間及
    價格，然經本院衡酌原告之安全帽為舊品，且有耐用年限，
    爰依前開規定，認原告請求金以200 元為合理，逾此範圍之
    請求，則屬無據。
  ⒍加班費之損失
　　原告主張因本件車禍事故需前往復健治療，無法如常加班，
    受有加班費損失之情，為被告所否認，抗辯加班費乃延長工
    作時間之工資，非屬經常性之給與等語。查被告抗辯加班費
    受單位工作量、人力配置等因素影響，並非無由，然原告於
    109年10月至110年3月期間，每月均有因延長工作時間在二
    小時以內經發給加班費之情，有薪資單附卷可參，堪認原告
    主張每月均有請領加班費之情事，即非無憑，而原告於事故
    發生前，109年10至12月，加班時數分別為76、41、66小時
    ，另本件事故發生後之110年1至3月，每月加班時數則為23
    、46、67小時，對照事故前後時數結果，本件事故發生前，
    原告加班時間即有不一，且原告僅有事故當月加班時數受影
    響，則以事故發生前平均加班時間為61小時計之，原告於10
    9年1月事故發生當月加班費所受損失為16,807元（計算式：
    49720÷30÷8×1.33×61＝16807），逾此部分，尚非有據。
　⒎慰撫金　
　　按慰撫金之賠償須以人格權遭遇侵害，使精神上受有痛苦為
    必要，其核給之標準固與財產上損害之計算不同，然非不可
    斟酌雙方身份資力與加害程度，及其他各種情形核定相當之
    數額（最高法院51年台上字第223 號裁判意旨參照）。查原
    告為大學畢業、職業為工程師、已婚，需扶養父母及2名子
    女，名下有不動產；另被告大學畢業，職業亦為工程師，未
    婚，需扶養父母，名下無不動產，業據兩造陳明在卷（本院
    卷第47至48頁）。是本院審酌兩造之身分、地位、經濟能力
    及原告所受系爭傷勢等一切情狀，認原告請求被告賠償10萬
    元之精神慰撫金，應屬適當，逾此部分，尚非可取。
　⒏綜上，原告因本件車禍所受損害共205,562 元（計算式：193
    06＋38400＋1800＋26517＋2532＋200＋16807＋100000＝205562）。
四、末按給付無確定期限者，債務人於債權人得請求給付時，經
    其催告而未為給付，自受催告時起，負遲延責任，其經債權
    人起訴而送達訴狀者，與催告有同一之效力；遲延之債務，
    以支付金錢為標的者，債權人得請求依法定利率計算之遲延
    利息；應付利息之債務，其利率未經約定，亦無法律可據者
    ，週年利率為百分之5 ，民法第229 條第2 項、第233 條第
    1 項前段、第203 條分別定有明文。本件原告對被告之侵權
    行為損害賠償債權，核屬無確定期限之給付，既經原告提起
    本件訴訟，而起訴狀繕本業於111 年1 月6 日送達被告，有
    送達證書可憑（附民卷第85頁），被告迄未給付，當負遲延
    責任。是原告請求自起訴狀繕本送達被告翌日即111 年 1月
    7 日起，按週年利率百分之5 計算之法定遲延利息，核無不
    合。　　　
五、綜上所述，原告依侵權行為之法律關係，請求被告給付205,
    562 元，及自111 年1 月7 日起至清償日止，按週年利率百
    分之5 計算之利息，為有理由，應予准許；逾此部分，尚非
    有據，應予駁回。
六、本件原告勝訴部分係依民事訴訟法第427 條第1 項規定適用
    簡易訴訟程序，所為被告敗訴之判決，應適用民事訴訟法第
    389 條第1 項第3 款之規定，依職權宣告假執行。　　
七、本件係原告提起刑事附帶民事訴訟，經本院刑事庭依刑事訴
    訟法第504 條第1 項規定裁定移送前來，依同條第2 項之規
    定，就原告請求之醫療費用、將來預計醫藥費用、薪資損失
    、看護費用、輔具、加班損失及及精神慰撫金部分，屬於因
    刑法過失傷害罪所受之損害，免納裁判費；惟就原告請求機
    車維修費用及安全帽之財產損失部分非屬刑事過失傷害罪所
    受之損害，自不在刑事附帶民事訴訟之範圍，原告並已依法
    繳納裁判費1,000 元。準此，爰依民事訴訟法第436 條之19
    第1 項之規定，確定本件訴訟費用額為1,000 元，並依同法
    第79條，命兩造如主文第3 項所示負擔。　　
中　　華　　民　　國　　111 　年　　5 　　月　　25　　日
                  臺灣臺中地方法院臺中簡易庭
                              法　官　陳航代
以上為正本，係照原本作成。
如不服本判決，應於送達後20日內，向本院提出上訴狀並表明上
訴理由，如於本判決宣示後送達前提起上訴者，應於判決送達後
20日內補提上訴理由書（須附繕本）。如委任律師提起上訴者，
應一併繳納上訴審裁判費。 
中　　華　　民　　國　　111 　年　　5 　　月　　31　　日
                              書記官  廖鳳美
附表
-----
折舊時間           金額
第1年折舊值        23,120×0.536=12,392
第1年折舊後價值    23,120-12,392=10,728
第2年折舊值        10,728×0.536=5,750
第2年折舊後價值    10,728-5,750=4,978
第3年折舊值        4,978×0.536×(11/12)=2,446
第3年折舊後價值    4,978-2,446=2,532